【裁判字號】    90,上易,1416
【裁判日期】    900831
【裁判案由】    恐嚇取財
【裁判全文】
臺灣高等法院高雄分院刑事判決    九十年度上易字第一四一六號
    上  訴  人
    即  被  告  乙○○
右上訴人因恐嚇取財案件，不服臺灣高雄地方法院九十年度易字第六五四號中華民國
九十年六月二十六日第一審判決（起訴案號：臺灣高雄地方法院檢察署八十九年度偵
字第一九四八五號），提起上訴，本院判決如左：
      主  文
上訴駁回。
      事  實
一、乙○○曾有殺人未遂、違反槍砲彈藥刀械管制條例及竊盜等前科（均未構成累犯
    ），仍不知悛悔，於民國八十九年五月二十三日，將其自小客車送往由甲○○所
    經營位於高雄縣鳳山市○○路○段三三九之十號汽車修理行，裝修音響電視，並
    交付甲○○金額計為新台幣（下同）五萬三千元之支票二張（發票人李武德、發
    票日八十九年八月一日，面額分別為二萬五千元及二萬八千元）作為裝修費用。
    屆期因兩張支票均遭退票，甲○○不願以本票換回支票方式交回支票，乙○○竟
    意圖為自己不法之所有，而於民國八十九年八月十五日十一時許，在上址對甲○
    ○揚稱：「因票主支票遭拒絕往來，票主所經營之公司損失很大要你賠償」「你
    是固定在該處開店作生意，如果叫兄弟前往找你的話生意將會很難作，如果有需
    要的話叫人來店裏開二下」等加害生命、財產之事恐嚇之，並伺機向甲○○表示
    ，可出面代向票主疏通，而向甲○○要求代為出面與票主處理之費用六萬元。甲
    ○○因乙○○上開言語致心生畏懼，乃交付發票人為陳燕妮，發票日為八十九年
    八月二十日、面額為六萬元之支票一張予乙○○，因甲○○又恐乙○○前來騷擾
    而報警查獲。
二、案經高雄市政府警察局新興分局報告台灣高雄地方法院檢察署檢察官偵查起訴。
      理  由
一、訊據被告乙○○固坦承有向告訴人甲○○取得前開面額六萬元之支票等情，惟矢
    口否認有何恐嚇取財之犯行，辯稱：被告係聽聞票主要去找告訴人，基於善意，
    才出面處理，告訴人因此簽發六萬元支票，要求轉達票主不要騷擾他的生意場所
    云云，並聲請傳訊證人李武德、趙俊富。
二、惟查：
（一）右揭事實，業據被害人甲○○於警訊、偵訊及原審審理中指訴綦詳，並經在場
    證人趙俊富於警偵訊及原審證述屬實被告確有向甲○○供述「因票主支票遭拒絕
    往來，票主所經營之公司損失很大要你賠償」、「你是固定在該處開店作生意，
    如果叫兄弟前往找你的話生意將會很難作，如果有需要的話叫人來店裏開二下」
    等語，  且證人即票主李武德於警訊時亦證稱：「我是有跟吳先生（指告訴人）
    商量，但是他沒有接受，我也沒有再跟他談，我也沒有要求任何人求償」「我不
    認識（乙○○）」「我不知道目前該二張支票在那裡，該款項我沒有處理。」等
    語（見八十九年八月二十一日警訊筆錄），足證票主即李武德根本沒有放話要對
    告訴人有何不利之舉動，被告辯稱係聽聞票主準備對告訴人不利，基於好心始出
    面幫告訴人處理等情，即與事實不符。
（二）另被告前去找告訴人時，確有向告訴人說過：「因票主支票遭拒絕往來，票主
    所經營之公司損失很大要你賠償」「你是固定在該處開店作生意，如果叫兄弟前
    往找你的話生意將會很難作，如果有需要的話叫人來店裏開二下」等語，已如前
    述；依該言詞之語意，顯係以加害生命、身體及財產之事對告訴人施加恐嚇，在
    客觀上已足使人產生畏懼，是告訴人之所以願意交付六萬元之支票予被告，係因
    聽聞被告之上開言語而心生畏懼所致，亦據告訴人於警訊時供明，又參酌被告於
    原審亦自白「六萬元是告訴人要求我去跟票主李武德周旋而給我的報酬」等語，
    被告顯係籍詞對告訴人施加恐嚇而取得該支票，至為明確，被告有不法所有之意
    圖以及對告訴人施加恐嚇取財，洵堪認定。此外，復有扣案之支票一張在卷可佐
    ，本件事證明確，被告犯行可堪認定。
（三）被告於本院審理中復聲請傳訊證人趙俊富及李武德，惟趙俊富於警訊、偵查及
    原審均已供述明確，被告聲請再予傳訊，核無必要，另李武德部分，被告供稱係
    用以證明被告曾以行動電話與李武德交談，李武德曾說過兩天會找告訴人理論云
    云，但被告亦自承當時李武德並沒有說要如何，也未曾委託被告處理，此業據其
    供明在卷，是李武德既未曾說要如何對告訴人不利，亦未曾委託被告處理，而被
    告卻對告訴人以前開言詞施加恐嚇，顯見被告對告訴人恐嚇取財純係由其個人之
    犯意，縱使李武德到庭對被告所述內容（即被告與李武德對話部分）證述無誤，
    對被告犯行，亦不生影響，是就被告聲請傳訊李武德部分亦無必要，併此敘明。
三、按「刑法第三百七十條第一項（即現行法第三百四十六條第一項）之恐嚇罪，其
    既遂、未遂之區別，以使人交付之所有物有無交付，即犯人是否得財為標準。」
  最高法院二十二年非字第一一二號著有判例可資參照。是恐嚇取財為即成犯，縱
    被告於取財後，將所得財物還返被害人，亦無礙於該罪名之成立。本件被告固辯
    稱事後已將該支票還返告訴人，惟揆諸前揭說明，亦成立犯罪。是核被告以恐嚇
    使告訴人交付支票一張，所為係犯刑法第三百四十六條第一項之恐嚇取財罪。原
    審適用刑法第三百四十六條第一項，罰金罰鍰提高標準條例第一條前段，審酌被
    告有多項前科（此有台灣高等法院被告全國前案紀錄表及台灣高雄地方法院檢察
    署刑案資查註紀錄表各一份附卷可稽），素行非佳，且伺機恐嚇商家，行徑與流
    氓無異，對社會治安造成一定程度之影響，惟事後已經將所得財物返還被害人等
    一切情狀，量處有期徒刑拾月，經核認事並無不當，量刑亦稱允當，被告上訴意
    旨否認犯罪，指摘原判決不當，為無理由，應予駁回。
四、公訴意旨另認被告恐嚇所取得之財物尚有一張二萬元之支票，惟被告辯稱此張支
    票係告訴人作為賠償修壞其汽車電視之損失等語，經查，該張二萬元之支票，係
    告訴人因修壞被告之汽車電視，同意賠償予被告之損失等情，業據告訴人於本院
    九十年三月二十日第一次訊問時陳明在卷，且告訴人亦稱：該紙二萬元之支票係
    於被告所交付之二紙共五萬三千元之支票跳票之前即交付予於被告（見本院九十
    年五月二十四日訊問筆錄），足證此張二萬元之支票與被告恐嚇取財之犯行無關
    ，被告此部分之辯解尚屬可採，本應為無罪諭知，惟此部分之行為若成立犯罪，
    與前開有罪部分，因具有想像競合犯之裁判上一罪之關係，從而即不另為無罪之
    諭知，附此敘明。
據上論結，應依刑事訴訟法第三百六十八條，判決如主文。
本案經檢察官陳國全到庭執行職務。
中    華    民    國      九十      年        八      月    三十一  日
                              臺灣高等法院高雄分院刑事第五庭
                                  審判長法官  吳水木
                                        法官  洪慶鐘
                                        法官  趙文淵
右正本證明與原本無異。
不得上訴。
                                      書記官  唐奇燕
中    華    民    國      九十      年       九       月      四    日
附錄：本判決論罪科刑法條：
刑法第三百四十六條第一項
意圖為自己或第三人不法之所有，以恐嚇使人將本人或第三人之物交付者，處六月以
上五年以下有期徒刑，得併科一千元以下罰金。
                                                                        Ｄ


司法院資訊處製作；財團法人民間司法改革基金會備份。
